【裁判字號】    95,上訴,2026
【裁判日期】    950815
【裁判案由】    毒品危害防制條例
【裁判全文】
臺灣高等法院刑事判決                95年度上訴字第2026號
上  訴  人  臺灣板橋地方法院檢察署檢察官
被      告  甲○○
上列上訴人因被告毒品危害防制條例案件，不服臺灣板橋地方法
院95年度訴字第490號，中華民國95年3月31日第一審判決（起訴
案號：臺灣板橋地方法院檢察署95年度毒偵字第520號），提起
上訴，本院判決如下：
    主  文
上訴駁回。
    事  實
一、甲○○前因施用毒品違反毒品危害防制條例案件，經臺灣士
    林地方法院以93年度毒聲字第445 號裁定送勒戒處所觀察、
    勒戒，於民國93年12月29日執行完畢，認無繼續施用毒品之
    傾向，由臺灣士林地方法院檢察署檢察官以93年度毒偵字第
    1414號為不起訴處分確定。詎不知悛悔，猶基於施用第一級
    毒品海洛因（以下簡稱海洛因）之犯意，於上開觀察、勒戒
    執行完畢釋放後5年內之94年10月31日凌晨0時許，在臺北市
    ○○街458巷54號2樓住處，以將海洛因捲入香煙內點燃吸食
    其煙霧之方式，施用海洛因1次。復基於施用第二級毒品安
    非他命（以下簡稱安非他命）之犯意，於同年月30日晚間10
    時許，在上址以將安非他命置入玻璃球內加熱燒烤之方式，
    施用安非他命1次。嗣於同年月31日晚間9時30分許，為警在
    臺北縣樹林市○○街83巷7號前查獲，並扣得海洛因4包、安
    非他命3包及安非他命殘渣袋21只。
二、案經臺北縣政府警察局樹林分局報請臺灣板橋地方法院檢察
    署檢察官偵查起訴。
    理  由
一、前揭事實，業據被告甲○○坦承不諱，並有海洛因4包、安
    非他命3包及安非他命殘渣袋21只扣案可資佐證。而被告為
    警查獲後所排放之尿液經採樣送驗，以酵素免疫分析法檢驗
    及氣相層析質譜儀法確認檢驗結果，於安非他命類及鴉片類
    均呈陽性反應，有臺灣檢驗科技股份有限公司於94年11月22
    日（原判決誤載為94年11月10日，應予更正）出具之濫用藥
    物尿液檢驗報告附卷足稽。且前述扣案之毒品4包，經以化
    學呈色法、氣相層析質譜儀分析法檢驗結果，含海洛因成分
    ，原淨重25點3公克，經取樣2點51公克鑑驗用罄，驗餘淨重
    22點79公克，有法務部調查局95年2月6日（原判決誤載為94
    年11月1日，應予更正）調科壹字第060010887號鑑定通知書
    存卷為憑；至上開扣案毒品3包，經依氣相層析質譜儀法檢
    驗結果，含安非他命成分，原淨重15點8公克，經取樣不詳
    數量鑑驗用罄，驗餘毛重16點441公克，亦有行政院衛生署
    管制藥品管理局94年12月23日管檢字第0940012390號檢驗成
    績書在卷供參，俱徵被告前揭不利於己之自白與事實相符。
    又被告前因施用毒品違反毒品危害防制條例案件，經臺灣士
    林地方法院以93年度毒聲字第445號裁定送勒戒處所觀察、
    勒戒，於93年12月29日執行完畢，認無繼續施用毒品之傾向
    ，由臺灣士林地方法院檢察署檢察官以93年度毒偵字第1414
    號為不起訴處分確定，有該不起訴處分書及被告前案紀錄表
    可按。被告係於前揭觀察、勒戒執行完畢釋放後5年內再犯
    本案違反毒品危害防制條例第10條之罪，本件事證明確，被
    告之犯行堪予認定。
二、按海洛因及安非他命分係毒品危害防制條例所規定之第一級
    毒品及第二級毒品，被告分別施用之，核係犯同條例第10條
    第1項之施用第一級毒品罪及同條第2項之施用第二級毒品罪
    。被告施用海洛因、安非他命前後持有第一級、第二級毒品
    之低度行為，分別為其施用之高度行為所吸收，均不另論罪
    。被告所犯上開二罪，犯意各別，罪名互殊，應予分論併罰
    ，再被告於犯罪時之刑法第41條第1項前段規定：「犯最重
    本刑為5年以下有期徒刑以下之刑之罪，而受6個月以下有期
    徒刑或拘役之宣告，因身體、教育、職業、家庭之關係或其
    他正當事由，執行顯有困難者，得以1元以上3元以下折算一
    日，易科罰金」，又被告行為時之易科罰金折算標準，修正
    前罰金罰鍰提高標準條例第2條前段（現已刪除）規定，就
    其原定數額提高為100倍折算1日，則被告行為時之易科罰金
    折算標準，應以銀元300元折算1日，經折算為新臺幣後，應
    以新臺幣900元折算為1日。惟95年7月1日修正公布施行之刑
    法第41條第1項前段則規定：「犯最重本刑為五年以下有期
    徒刑以下之刑之罪，而受六個月以下有期徒刑或拘役之宣告
    者，得以新臺幣一千元、二千元或三千元折算一日，易科罰
    金」，比較修正前後之易科罰金折算標準，以95年7月1日修
    正公布施行前之規定，較有利於被告，則應依刑法第2條第1
    項前段，適用修正前刑法第41條第1項前段規定，定其折算
    標準。又刑法第2條第1項規定：「行為後法律有變更者，適
    用行為時之法律。但行為後之法律有利於行為人者，適用最
    有利於行為人之法律」。依刑法第51條定應執行刑時，刑法
    第51條業於民國94年1月7日修正公布，並於95年7月1日施行
    ，修正前刑法第51條第5款規定：「宣告多數有期徒刑者，
    於各刑中之最長期以上，各刑合併之刑期以下，定其刑期。
    但不得逾二十年」，修正後刑法第51條第5款規定：「宣告
    多數有期徒刑者，於各刑中之最長期以上，各刑合併之刑期
    以下，定其刑期。但不得逾三十年」，修正後刑法並非較有
    利於行為人，依刑法第2條第1項前段之規定，仍應依修正前
    刑法，定其應執行之刑。又修正後之規定係以適用行為時法
    為原則，因此原判決雖未及適用，然上訴本院後，依新法第
    2條第1項規定，仍應適用行為時法，則原判決適用行為時法
    即無不當，自不構成撤銷之事由。
三、原審以被告犯行明確，適用毒品危害防制條例第10條第1項
    、第2項、第18條第1項前段，（修正前）刑法第11條前段、
    第41條第1項前段、第2項、第38條第1項第2款、第51條第5
    款之規定，並審酌被告曾因施用毒品經觀察、勒戒後，獲不
    起訴處分之寬典，猶施用海洛因及安非他命再犯本罪，顯見
    其自制力薄弱，且未衷心悛悔，漠視法令之禁制濫用藥品，
    應予非難，兼衡其施用海洛因、安非他命所生危害實以自戕
    健康為主，及其犯後供認無隱，非無悔意，態度良好等一切
    情狀，認被告甲○○施用第一級毒品，處有期徒刑陸月，如
    易科罰金，以佰元折算壹日；扣案海洛因4包（除經取樣
    鑑驗用罄部分，失其違禁物之性質，毋庸宣告沒收外，驗餘
    淨重22點79公克）為查獲之毒品，不問屬於何人所有，應依
    毒品危害防制條例第18條第1項前段規定，沒收銷燬之。而
    前開扣案海洛因之包裝袋4只係被告所有供其施用海洛因所
    用之物，此據被告供承在卷，應依刑法第38條第1項第2款規
    定，併予宣告沒收。又施用第二級毒品，處有期徒刑肆月，
    如易科罰金，以佰元折算壹日；扣案安非他命3包（其鑑
    驗用罄部分，亦毋庸宣告沒收，驗餘毛重16點441公克）、
    安非他命殘渣袋21只內之安非他命殘渣（量微無法秤重），
    為查獲之毒品，不問屬於何人所有，應依毒品危害防制條例
    第18條第1項前段規定，沒收銷燬之。前開扣案安非他命之
    包裝袋3只及安非他命殘渣袋21只，係被告所有供其施用安
    非他命所用之物，此據被告供承在卷，應依刑法第38條第1
    項第2款規定，併予宣告沒收，並定其應執行有期徒刑捌月
    ，如易科罰金，以佰元折算壹日；扣案海洛因肆包（驗餘
    淨重貳拾貳點柒玖公克）、安非他命包（驗餘毛重拾陸點
    肆肆壹公克）、安非他命殘渣袋貳拾壹只內之安非他命殘渣
    （量微無法秤重）沒收銷燬之，前開扣案海洛因之包裝袋肆
    只、安非他命之包裝袋只、安非他命殘渣袋貳拾壹只，均
    沒收等，經核於法並無違誤，量刑亦屬妥適，被告持有毒品
    之低度行為，當然為高度之施用行為所吸收，不另論以持有
    毒品罪，自無毒品危害防制條例第11條第4項加重之適用，
    公訴人上訴認原審量刑過輕為無理由，應予駁回。
據上論斷，應依刑事訴訟法第368條判決如主文。
本案經檢察官劉靜婉到庭執行職務。
中    華    民    國    95    年    8     月    15    日
                  刑事第七庭  審判長法  官  陳正雄
                                    法  官  蔡光治
                                    法  官  許宗和
以上正本證明與原本無異。
施用第一級毒品部分如不服本判決，應於收受送達後十日內向本
院提出上訴書狀，其未敘述上訴之理由者並得於提起上訴後十日
內向本院補提理由書（均須按他造當事人之人數附繕本）。
其餘不得上訴。
                                    書記官  沈秀容
中    華    民    國    95    年    8     月    21    日


司法院資訊處製作；財團法人民間司法改革基金會備份。
